臺灣桃園地方法院民事裁定　　　　　　　99年度訴字第1924號
原　　　告　陳坤松
被　　　告　徐宏權原名徐發燈.
上列當事人間請求清償債務事件，本院裁定如下：
    主  文
本件移送福建金門地方法院。
    理  由
一、按訴訟，由被告住所地之法院管轄。被告住所地之法院不能
    行使職權者，由其居所地之法院管轄。訴之原因事實發生於
    被告居所地者，亦得由其居所地之法院管轄，民事訴訟法第
    1條第1項定有明文。即民事訴訟關於土地管轄，係採以原就
    被之原則，以保護被告應訴之利益，但法律為謀訴訟程序進
    行之便利，兼顧原告之利益，例外有以被告之特殊地位、訴
    訟標的法院管轄區域之關係為標準，決定管轄法院。又因契
    約涉訟者，如經當事人定有債務履行地，得由該履行地之法
    院管轄，同法第12條亦有明文，此乃民事訴訟法關於因契約
    涉訟特別審判籍之規定，是項約定雖不以書面或明示為必要
    ，即言詞或默示為之，亦非法所不許，惟仍必須當事人間有
    約定債務履行地之意思，始有該條之適用。又事件管轄權之
    有無，雖為受訴法院應職權調查之事項，惟當事人對此訴訟
    成立要件之舉證責任仍不因而免除，仍應依民事訴訟法第27
    7 條本文之規定，就該「定有債務履行地」之利己事實負其
    舉證責任。
二、本件原告主張被告於民國84年12月20日至原告所服務之人仁
    工業股份有限公司向其借款新台幣100 萬元，被告於收受該
    借款後，當場親筆立據暫借條乙紙交付原告收執，並約定債
    務履行地為桃園縣楊梅鎮幼獅工業區○○路10號，嗣原告曾
    多次向被告催討借款，被告迄今尚未給付，現更因躲避債務
    已不知去向，為此提起本訴，請求被告清償債務等語。
三、經查，本件被告之戶籍址為福建省金門縣金湖鎮○市里○ 鄰
    ○○路84號，此有被告之戶籍謄本在卷可佐。原告雖於起訴
    狀主張被告並未居住於上開戶籍址，而其妻戶籍設於桃園縣
    中壢市○○里○○鄰○○路○ 段208 巷13號4 樓，足見被告住
    所應係在上開中北路址等語，惟經本院函請桃園縣政府警察
    局中壢分局派員查明被告是否居住在上開中北路址，該局以
    100 年1 月4 日中警分戶字第0997051781號函覆稱：「經佐
    警現地查訪，徐員未居住於上述地址。」（見本院卷第15頁
    ），是原告主張被告之住所地在上開中北路址，並無可採。
    又原告所提出之暫借條僅記載「一、茲向陳坤松暫借新台幣
    壹佰萬元整。二、將本人名義自住房屋所有權狀提供設定。
    三、恐口無憑特立此據。」等文字，其上並無任何關於原告
    所稱兩造約定以「桃園縣楊梅鎮幼獅工業區○○路10號」為
    債務履行地之記載，至原告提出之聲明書係其單方面製作之
    私文書，未據被告簽認屬實，亦不足以證明兩造確曾約定債
    務履行地此有利於原告之事實，原告空言主張兩造曾約定債
    務履行地在本院轄區云云，自難憑採。
四、末按被告在中華民國現無住所或住所不明者，以其在中華民
    國之居所，視為其住所；無居所或居所不明者，以其在中華
    民國最後之住所，視為其住所，民事訴訟法第1 條第2 項定
    有明文。本件被告之最後住所地在福建省金門縣金湖鎮○市
    里○ 鄰○○路84號，有上開戶籍謄本可參，是本件自應由福
    建金門地方法院管轄。玆原告向無管轄權之本院起訴，顯係
    違誤，爰依職權將本件移送於該管轄法院。
五、依首開法條裁定如主文。
中    華    民    國   100    年    1     月    17    日
                  民事第二庭    法  官  劉佩宜
以上正本係照原本作成。
如對本裁定抗告須於裁定送達後10日內向本院提出抗告狀，並應
繳納抗告費新台幣1000元。
中    華    民    國   100    年    1     月    18    日
                                書記官  洪千棻